臺灣苗栗地方法院刑事判決　　　　　　　 99年度訴字第691號
公　訴　人　臺灣苗栗地方法院檢察署檢察官
被　　　告　彭玟諺
選任辯護人　江錫麒律師
　　　　　　黃淑齡律師
　　　　　　張麗琴律師
被　　　告　賴志暐
選任辯護人　劉雅榛律師（法扶律師）
被　　　告　吳昌民
指定辯護人　本院公設辯護人蔡文亮
上列被告因違反毒品危害防制條例案件，經檢察官提起公訴（99
年度偵字第3504號、第3508號、第3934號、第4071號、第4357號
、第4409號、99年度毒偵字第1045號），本院判決如下：
    主    文
彭玟諺犯如附表一所示之各罪，各處如附表一所示之刑（含主刑
及從刑）。應執行有期徒刑肆年捌月，扣案之FASHIO NMOBILE行
動電話壹支沒收，未扣案販賣毒品所得共計新臺幣陸仟伍佰元沒
收，如全部或一部不能沒收時，以其財產抵償之。
賴志暐販賣第二級毒品，處有期徒刑捌年，未扣案之販賣毒品所
得新臺幣壹萬元沒收，如全部或一部不能沒收時，以其財產抵償
之。
吳昌民販賣第二級毒品，累犯，處有期徒刑貳年貳月，未扣案之
販賣毒品所得新臺幣伍佰元沒收，如全部或一部不能沒收時，以
其財產抵償之；又施用第二級毒品，累犯，處有期徒刑陸月。應
執行有期徒刑貳年陸月，未扣案販賣毒品所得新臺幣伍佰元沒收
，如全部或一部不能沒收時，以其財產抵償之。
    犯罪事實
一、彭玟諺意圖營利，分別基於販賣第二級毒品安非他命之犯意
    ，而各於附表一所示之時間、地點，以附表一所示之方式、
    經過、數量及價格，販賣第二級毒品安非他命予附表一所示
    之人（其中編號4 販賣未遂），合計販賣毒品所得金額為
    新臺幣（下同）6,500 元。
二、賴志暐意圖營利，基於販賣第二級毒品安非他命之犯意，而
    於附表二所示之時間、地點，以附表二所示之方式、經過、
    數量及價格，販賣第二級毒品安非他命予彭玟諺。
三、吳昌民意圖營利，基於販賣第二級毒品安非他命之犯意，而
    於附表三所示之時間、地點，以附表三所示之方式、經過、
    數量及價格，販賣第二級毒品安非他命予謝發勝。另吳昌民
    於99年6 月28日晚間6 時許，在苗栗縣大湖鄉富興村8 鄰八
    寮灣20號住處，以將第二級毒品安非他命置於玻璃頭吸食器
    （未扣案）內點火燒烤吸食因此所產生煙霧之方式，施用第
    二級毒品安非他命1 次。
四、案經臺灣苗栗地方法院檢察署檢察官指揮行政院海岸巡防署
    中部地區巡防局金門查緝隊及苗栗縣警察局苗栗分局報請該
    署檢察官偵查起訴。
    理  由
壹、程序部分：
一、證人（即共同被告）彭玟諺於警詢中之證述：
    按刑事訴訟法第159 條之2 規定之傳聞法則例外，得為證據
    ，必須被告以外之人於警詢或檢察事務官調查中所為陳述，
    與渠嗣於審判中所供不符，而其先前之陳述具有較可信之特
    別情況，且為證明犯罪事實存否所必要者，始得為證據。倘
    被告以外之人，未於審判中以證人身分依法定程序，到場具
    結陳述，接受詰問，或所供與渠先前審判外之陳述並無不符
    時，則其前於警詢、檢察事務官調查中所為之陳述，縱有特
    別可信之情況，且為證明犯罪事實存否所必要，要不能依上
    開傳聞例外規定，認其具有證據能力，而採為論罪之基礎（
    最高法院97年台上字第858 號判決意旨參照）。本件證人彭
    玟諺於警詢中之證述，既經被告賴志暐及其辯護人爭執其證
    據能力，且證人彭玟諺已於本院中以證人身分依法定程序，
    到場具結作證，接受詰問，又其所證與其先前於警詢中之證
    述，實質內容並無不符，則揆之上開說明，證人彭玟諺於警
    詢中之證述自無證據能力（但非不得以之作為彈劾證據，最
    高法院98年台上字第6648號判決意旨參照）。
二、證人（即共同被告）彭玟諺於偵查中之證述：
    按修正後之現行刑事訴訟法規定，檢察官仍係代表國家偵查
    犯罪、實施公訴，必須對於被告之犯罪事實負舉證之責，依
    法有訊問被告、共同被告、告訴人、被害人及證人之權，且
    一方面此等被訊問人以證人身分應訊時，須具結以擔保證言
    之真實性，又檢察官偵查之實務運作，均能遵守法律規定，
    不致違法取供，所取得之供述證據可信性極高，因而修正法
    條例外規定：「除顯有不可信之情況者外，得為證據」，即
    僅於顯有不可信之情況下，始喪失證據資格。此項以具有證
    據能力為原則，而以不具有證據能力為例外之規定，本乎當
    事人主導調查證據原則，從舉證責任角度而言，主張此審判
    外陳述有證據能力之一方當事人，於對造舉證證明證據不具
    證據能力之前，自然取得證據能力，毋庸舉證，反之，應由
    主張此審判外陳述無證據能力之一方當事人負舉證責任（最
    高法院97年台非字第131 號判決意旨參照）。本件證人彭玟
    諺於偵查中之證述，均經具結，依刑事訴訟法第159 條之1
    第2 項之規定，原則上具有證據能力，被告賴志暐及其辯護
    人雖爭執其證據能力，惟並未舉證證明檢察官偵查筆錄製作
    之原因、動機或過程有何不可憑信之特別情況，則揆之上開
    說明，證人彭玟諺於偵查中之證述自應有證據能力。
三、按被告以外之人於審判外之陳述，雖不符第159 條之1 至第
    159 條之4 之規定，而經當事人於審判程序同意作為證據，
    法院審酌該言詞陳述或書面陳述作成時之情況，認為適當者
    ，亦得為證據；當事人、代理人或辯護人於法院調查證據時
    ，知有第159 條第1 項不得為證據之情形，而未於言詞辯論
    終結前聲明異議者，視為有前項之同意，刑事訴訟法第159
    條之5 定有明文；又當事人同意或有同條第2 項依法視為同
    意某項傳聞證據作為證據使用者，實質上即表示有反對詰問
    權之當事人已放棄其反對詰問權，如法院認為適當，不論該
    傳聞證據是否具備刑事訴訟法第159 條之1 至第159 條之4
    所定情形，均容許作為證據（最高法院97年台上字第6715號
    判決意旨參照）。經查：本件下列所引被告以外之人之審判
    外陳述（含言詞及書面陳述），本院於審理中均一一踐行「
    告以要旨」程序，而檢察官、被告及辯護人在知悉上開證據
    係審判外陳述之情形下，對於各該審判外之陳述，均分別表
    示「同意有證據能力」、「沒有意見」，並未於言詞辯論終
    結前就證據能力聲明異議（見本院卷第133 ～152 頁）；而
    本院審酌該等陳述作成時之情況，認為其證據之取得過程並
    無瑕疵，且與待證事實具有關連性，證明力非明顯過低，而
    具適當性，是自有證據能力。
四、又國家基於犯罪偵查之目的，對被告或犯罪嫌疑人進行通訊
    監察，乃係以監控與過濾受監察人通訊內容之方式，蒐集對
    其有關之紀錄，並將該紀錄予以查扣，作為認定犯罪與否之
    證據，屬於刑事訴訟上強制處分之一種。而監聽係通訊保障
    及監察法第13條第1 項所定通訊監察方法之一，司法警察機
    關依法定程序執行監聽取得之錄音，係以錄音設備之機械作
    用，真實保存當時通訊之內容，如通訊一方為受監察人，司
    法警察在監聽中蒐集所得之通訊者對話，而其通話本身即係
    被告進行犯罪中構成犯罪事實之部分內容，則依前開說明，
    自與所謂「審判外之陳述」無涉，應不受傳聞法則之規範，
    當然具有證據能力。至司法警察依據監聽錄音結果予以翻譯
    而製作之監聽（或稱通訊監察）譯文，屬於文書證據之一種
    ，於被告或訴訟關係人對其譯文之真實性發生爭執或有所懷
    疑時，法院固應依刑事訴訟法第165 條之1 第2 項規定，以
    適當之設備，顯示該監聽錄音帶之聲音，以踐行調查證據之
    程序，俾確認該錄音聲音是否為通訊者本人及其內容與監聽
    譯文之記載是否相符，或以傳喚相關通訊者等方法為證據調
    查。倘被告或訴訟關係人對該通訊監察譯文之真實性並不爭
    執，即無勘驗辨認其錄音聲音之調查必要性，法院於審判期
    日如已踐行提示監聽譯文供當事人辨認或告以要旨，使其表
    示意見等程序並為辯論者，其所為之訴訟程序即無不合（最
    高法院99年台上字第2933號判決意旨參照）。本件對被告彭
    玟諺使用之門號0000000000、0000000000號所實施之通訊監
    察，係臺灣苗栗地方法院檢察署檢察官依通訊保障及監察法
    向本院聲請核准實施，有本院99年聲監字第75號、99年聲監
    字第214 號、99年聲監續字第209 號等通訊監察書在卷可稽
    （見99年度偵字第3504號卷59～62頁、99年度他字第255 號
    卷第26～27頁），屬合法監聽，是本件司法警察機關依法定
    程序執行監聽取得之錄音，因其通訊者對話本身即係被告等
    進行犯罪中構成犯罪事實之部分內容，是依上開說明，自不
    受傳聞法則之規範，當然具有證據能力。又本件經司法警察
    依據上開監聽錄音結果予以翻譯而製作之各該監聽譯文，檢
    察官、被告及辯護人對各該監聽譯文之真實性均不爭執，且
    本院復已於審判期日向當事人、辯護人提示卷附相關之監聽
    譯文並告以要旨，使其表示意見等程序並為辯論，則揆之上
    開說明，各該監聽譯文自均得作為本案判斷之依據。
貳、實體部分：
一、被告彭玟諺部分：
  (一)認定犯罪事實所憑之證據及理由：
    經查，上開犯罪事實，業據被告彭玟諺於警詢、偵查及本院
    中坦承不諱（見99年度偵字第3504號卷第20～25、71～76、
    82～83、88頁背面～90、122 ～124 頁、本院卷第47、131
    頁），並有下列證據足資佐證：
  1.證人（即共同被告吳昌民）於警詢、偵查及本院中之證述（
    見99年度偵字第3508號卷第11～16、34～40、47～54、87～
    89頁、99年度偵字第3504號卷第80～82、96～97頁、本院卷
    第67～68、147頁）。
  2.證人賴文正於警詢及偵查中之證述（見99年度偵字第3508號
    卷第24～29頁、99年度他字第255 號卷第126 ～128 頁）。
  3.證人高定溫於偵查中之證述（見99年度偵字第3988號卷附99
    年8月12日偵訊筆錄第1～3頁）。
  4.證人邱文漢於警詢及偵查中之證述（見99年度偵字第3504號
    卷第44～50頁、他卷第78～82頁）。
  5.本院99年聲監字第214 號、99年聲監續字第209 號通訊監察
    書及門號0000000000、0000000000號監聽譯文（見99年度偵
    字第3504號卷28、58～62頁、99年度偵字第3508號卷第76頁
    、99年度他字第255 號卷第63～65頁）。
  6.本院核發之99年聲搜字第515 號搜索票、中部地區巡防局金
    門查緝隊搜索筆錄、中部地區巡防局金門查緝隊扣押物品目
    錄表各1 份（見99年度偵字第3504號卷10～14頁）。
  7.扣案之FASHION MOBILE行動電話1 支（含門號0000000000號
    SIM 卡）（見本院卷第34、38頁、99年度偵字第3504號卷第
    14頁）。
  (二)綜上所述，上開卷證資料均互核相符，是應足認被告彭玟諺
    之自白與事實相符。此部分事證明確，被告彭玟諺之犯行堪
    以認定，應依法論科。
二、被告賴志暐部分：
  (一)被告賴志暐之辯解：
    訊之被告賴志暐固坦承其有於99年3 月15日晚間10時43分、
    10時46分與彭玟諺通話之事實，惟矢口否認有何販賣安非他
    命予彭玟諺之犯行，辯稱：伊在電話中只是敷衍彭玟諺，伊
    講完電話後並無與彭玟諺見面交易云云。
  (二)認定犯罪事實所憑之證據及理由：
  1.按共犯（指共同正犯、教唆犯、幫助犯）之為證人者，其陳
    述證詞依刑事訴訟法第156 條第2 項之規範意旨，自以有補
    強證據為必要，藉以限制其證據價值；而對向正犯之立為證
    人，如購買毒品者之指證某人為販毒者是，雖非屬共犯證人
    之類型，但其陳述證言或因有利害關係，本質上已存有較大
    之虛偽危險性，為擔保其真實性，依上開規定之同一法理，
    仍應認為有補強證據之必要性。然所謂補強證據，並非以證
    明犯罪構成要件之全部事實為必要，倘其得以佐證該陳述之
    犯罪非屬虛構，能予保障其陳述事實之真實性，即已充分。
    又得以佐證者，雖非直接可以推斷該被告實行犯罪，但以此
    項證據與共同被告之陳述綜合判斷，若足以認定犯罪事實，
    仍不得謂非屬補強證據（最高法院99年台上字第6510、7620
    號判決意旨參照）。又證人之供述前後稍有不符或相互間有
    所歧異，究竟何者為可採，事實審法院非不可本於經驗法則
    與論理法則，斟酌其他情形，作合理之比較，定其取捨，若
    其基本事實之陳述與真實性無礙時，仍非不得予以採信，非
    謂一有不符或矛盾，即認其全部均不可採（最高法院99年台
    上字第8047號判決意旨參照）。
  2.經查，上開犯罪事實，迭據證人（即共同被告）彭玟諺於偵
    查中結證稱：伊跟被告賴志暐買過1 萬元安非他命，通聯中
    伊說「你現幫我調1 萬元（偵訊筆錄誤載為1,000 元）」是
    伊跟被告賴志暐買安非他命沒錯，通聯中伊說「1 萬元多少
    克」就是伊問被告賴志暐1 萬元安非他命可以買到多少公克
    ，通聯當天（即99年3 月15日）下午，幾點忘記了，伊與被
    告賴志暐在住家附近土地公廟前面交易，伊有買到，一共買
    了4 公克，用塑膠夾鍊袋裝著，伊給被告賴志暐現金1 萬元
    ，被告賴志暐給伊安非他命4 公克等語（見99年度偵字第35
    04號卷第73頁）；當天確實有在住家附近土地公廟跟被告賴
    志暐拿到1 萬元安非他命等語（見同上卷第124 頁）；再於
    本院中結證稱：伊係於99年3 月15日晚間10時46分許與被告
    賴志暐通完電話後約半小時與被告賴志暐交易，伊與被告賴
    志暐原本約在土地公廟前面，嗣因怕被鄰居看到，又改到被
    告賴志暐住處門前交易，土地公廟離被告賴志暐住處門前大
    概100 公尺，當天伊與被告賴志暐交易1 萬元、4 公克安非
    他命係一手交錢一手交貨，現場並無第三人，伊只有與被告
    賴志暐購買過這一次毒品等語（見本院卷第102 至125 頁）
    。經核證人彭玟諺證述其向被告賴志暐購買安非他命之時間
    、地點、方式、價額、次數及數量均頗為明確；雖證人彭玟
    諺就其與被告賴志暐交易安非他命之(1)時間究係於下午抑或
    是晚間；(2)地點究係在「土地公廟前面」抑或「被告賴志暐
    住處門前」等節，前後證述稍有不同，惟就其確有向被告賴
    志暐購買安非他命之基本事實，則無二致。又問答過程中，
    因詢問者詢問證人問題之細緻程度、證人回答問題之詳細程
    度及筆錄記載內容之繁簡，原即可能導致證述相互不一之情
    形，凡此均與經驗法則無違。參諸證人彭玟諺既於本院中經
    詳細詰問，並喚起其記憶，而將其向被告賴志暐購毒之時間
    、地點、經過、心態完整說明，並證稱：(1)其係因認「晚上
    的意思應該也包括下午」，始於偵查中證稱「下午，幾點忘
    記了」（見本院卷第113 頁）；(2)其於警詢中證稱交易地點
    在「被告賴志暐住處」、於偵查中證稱交易地點在「土地公
    廟前面」、於審理中證稱交易地點在「被告賴志暐住處門前
    」，係因其原本與被告賴志暐約在土地公廟前面，嗣因擔心
    他人發現毒品交易情事，始改到被告賴志暐住處門前交易（
    見本院卷第114 、115 頁）等情，已合理解釋其證詞何以有
    前後不一致之情形。再衡以證人彭玟諺向被告賴志暐購毒成
    功之時間晚於其與被告賴志暐通話完畢之時間，本符事理之
    常，而其所述其係因擔心他人發現毒品交易情事，乃更改交
    易地點至相距土地公廟不遠之被告賴志暐住處門前，亦未悖
    於常情，是證人彭玟諺應係於99年3 月15日晚間10時46分許
    與被告賴志暐通話完畢後約半小時，在「被告賴志暐住處門
    前」交易無訛。且綜觀上情，亦可知證人彭玟諺前後就其向
    被告賴志暐購買安非他命之證述並無重大瑕疵，且其所為不
    利被告賴志暐之證述，與社會上之一般生活經驗及卷附其他
    客觀事證亦無矛盾（詳如下述），所為基本事實之陳述應與
    真實性無礙，而可採信。
  3.再查，觀之證人彭玟諺於偵查中證稱：伊與被告賴志暐並無
    過節，伊與被告賴志暐是同學也是朋友等語（見99年度偵字
    第3504號卷第73頁）；於本院中證稱：伊與被告賴志暐是國
    小、國中同學，感情還不錯，沒有金錢借貸糾紛，也沒有挾
    怨報復的情形等語（見本院卷第122 頁）。被告賴志暐亦於
    警詢中供稱：伊與彭玟諺是鄰居關係，沒有任何的仇恨過節
    及糾紛等語（見99年度偵字第3504號卷第36頁）；於偵查中
    供稱：伊與彭玟諺國小就認識了，跟彭玟諺沒有過節等語（
    見99年度他字第255 號卷第97、98頁），可見證人彭玟諺與
    被告賴志暐間並無恩怨糾葛，衡情證人彭玟諺自無甘冒偽證
    罪之重罰風險而設詞誣陷被告賴志暐之必要。被告賴志暐雖
    於本院中翻異前詞，辯稱：伊與證人彭玟諺前因排班問題有
    恩怨云云（見本院卷第72、73頁），欲彈劾證人彭玟諺證述
    之憑信性，惟此情為其於本院中首次提及，且與其前於警詢
    及偵查中所述明顯不符，又未提出任何證據資料足以佐證，
    是其此部分所辯，應係事後卸飾之詞，自難憑採。況本件販
    毒案，早經檢警監控，縱使證人彭玟諺曾供出其毒品來源為
    被告賴志暐，本案亦非因此項供述而破獲，是證人彭玟諺自
    無法藉此要求寬典減輕其刑（事實上本件亦未依此減輕其刑
    ），再參以證人彭玟諺於偵查中甚而為其與被告賴志暐之交
    情，曾一度企圖翻供，冀求可免拖累被告賴志暐（見99年度
    偵字第3504號卷第122 、124 頁、本院卷第111 至113 頁）
    ，則衡情證人彭玟諺自亦無設詞誣陷被告賴志暐之動機。又
    被告賴志暐本身確有沾染毒品安非他命之惡習（約一週施用
    1 次），此業經其供陳在卷（見99年度偵字第3504號卷第38
    、39頁），並有臺灣高等法院被告前案紀錄表在卷可佐，則
    其為施用毒品，本有其管道可順利取得安非他命，至為顯明
    。再觀之99年3 月15日晚間10時43分許、10時46分許，證人
    彭玟諺持用門號0000000000號行動電話，撥打被告賴志暐住
    處之市內電話00 0000000號（共2 通）之監聽譯文內容顯示
    ：(1)第1 通：彭玟諺稱：「你現幫我調1 萬元」、「幫我調
    東西阿」等語，被告賴志暐回以：「喔好拉」、「我問看看
    」等語，彭玟諺又問：「1 萬元多少克」，被告賴志暐回以
    ：「我問看看」；(2)第2 通：彭玟諺問：「多少克」、「多
    少嘛」等語，被告賴志暐回以：「他現在馬上回去」、「電
    話怎麼問這種的喔」等語，彭玟諺稱：「好拉我等一下再回
    去」，被告賴志暐復確認：「你確定後」，彭玟諺稱：「嘿
    拉」，被告賴志暐回以：「喔」等內容（見99年度他字第25
    5 號卷第47、48頁）；被告賴志暐並坦認上開通訊監察內容
    係其與彭玟諺之對話無訛（見本院卷第71頁）。證人彭玟諺
    復於本院中證稱：調1 萬元、調東西是指調安非他命，1 萬
    元多少克是指毒品等語（見本院卷第120 、121 頁）；被告
    賴志暐於本院中亦自承：（問：通訊監察譯文有提到說要調
    東西，那個是要調安非他命沒有錯？）是。」、「（問：當
    天彭玟諺打電話跟你說，你幫我調1 萬塊，這個調1 萬塊就
    是要調毒品沒有錯，他的意思？）對，他一開始我還聽不懂
    ，然後他說幫他調，我才聽懂。」等語（見本院卷第125 、
    142 、143 頁），顯見被告賴志暐與證人彭玟諺於上開通聯
    中確係在聯繫購買毒品安非他命乙事無訛（且雙方已就買賣
    之毒品、價格意思表示一致，應足認被告賴志暐至少已著手
    販賣安非他命之行為）。則綜觀上情，證人彭玟諺所證向被
    告賴志暐購買安非他命之時間、地點、方式、價額、次數及
    數量既頗為明確，並無重大瑕疵，且其亦無設詞誣陷被告賴
    志暐之動機及必要，而被告賴志暐復有管道可取得安非他命
    ，證人彭玟諺所證被告賴志暐與其交易安非他命成功之態度
    亦相當肯定（見本院卷第111 、112 、124 頁），並有卷附
    上開門號0000000000號行動電話通訊監察譯文、本院99年聲
    監字第75號通訊監察書（見99年度他字第255 號卷第26、27
    頁）、行政院海岸巡防署海岸巡防總局中部地區巡防局99年
    12月1 日金門機字第0990014459號函及其附件錄音光碟（見
    本院卷第62、63頁）在卷可資補強佐證，且所證購毒情節並
    合於經驗法則及論理法則，是應足認證人彭玟諺關於本件被
    告賴志暐販賣安非他命（既遂）之指證，應非虛言。
  4.又販賣毒品係違法行為，非可公然為之，亦無公定之價格，
    均可任意分裝增減分量，而每次買賣之價量，亦隨時依雙方
    之關係深淺、資力、需求之數量及對行情之認知、來源是否
    充裕、販賣者是否渴求資金、查緝是否嚴緊、購買者被查獲
    時供述購買對象之可能性之風險評估等，因而異其標準，並
    機動調整，非可一概而論；惟販毒之人從價差或量差中牟利
    方式雖異，其意圖營利之非法販賣行為則一。是除別有事證
    ，足認係按同一價格轉讓，確未牟利外，尚難執此即認非法
    販賣之事證有所不足，致知過坦承者難辭重典，飾詞否認者
    反得逞僥倖，而失情理之平。本件被告賴志暐雖否認犯行，
    致無從逕憑卷證資料而推認其所得獲致之具體利潤為何，惟
    其既已於本院中自承：如果伊幫彭玟諺問好了，交易成功，
    看彭玟諺會不會請伊一點等語（見本院卷第143 、144 頁）
    ，可見其至少已有賺取毒品施用之意圖甚明；況其與證人彭
    玟諺亦非屬至親，其尚須為之調貨、並約定地點進行毒品交
    付及收款之動作，自不可能甘冒重典而按購入價格轉售安非
    他命而毫無利得，是其有營利之意圖，應堪認定。綜上所述
    ，被告賴志暐確有於附表二所示時、地，販賣1 萬元、4 公
    克之安非他命予證人彭玟諺之事實，應可認定。
  (三)對於被告賴志暐辯解不採納之理由：
  1.被告賴志暐雖以前詞置辯。惟觀之上開通聯譯文內容，可知
    被告賴志暐除於第1 通通話中承諾會幫證人彭玟諺調安非他
    命外，尚於第2 通通話末了向證人彭玟諺確認其購毒真意，
    並無絲毫敷衍了事之情形。況證人彭玟諺之目的係在購買安
    非他命，被告賴志暐並於電話中承諾會幫證人彭玟諺調安非
    他命，再參以上開通聯譯文被告賴志暐已提及「『他』現在
    馬上回去」等語，亦足認被告賴志暐已實際進行向其上手調
    取安非他命之舉動無訛；又雙方此後即無通聯之紀錄，更無
    取消碰面之通聯，倘果如被告賴志暐所辯：伊講完電話後並
    無與證人彭玟諺見面交易云云，則以雙方於電話中早已講定
    毒品交易之情，證人彭玟諺若未見被告賴志暐前來交易，其
    豈有不再次向被告賴志暐確認之理？由此亦可知，證人彭玟
    諺上開所證情節顯較符合經驗法則，應屬實情。被告賴志暐
    上開所辯，無非係卸責之詞，並不足採。
  2.又證人彭仁奎既於本院中證稱：伊於99年3 月份有聘用被告
    賴志暐幫伊做桂竹筍加工，工作時間差不多是中午12點至晚
    上10點，晚上10點前就可以回家，被告賴志暐回家之後的行
    蹤伊不清楚等語（見本院卷第127 至130 頁）；被告賴志暐
    亦供稱：伊與證人彭玟諺於3 月15日晚上10時43分通話時，
    已經在家裡，下班了等語（見本院卷第142 頁），可見證人
    彭仁奎於99年3 月15日晚間10時被告賴志暐下班後，根本無
    法掌握被告賴志暐之行蹤甚明，是其證詞自不足為被告有利
    之認定。
  3.末按當事人、代理人、辯護人或輔佐人聲請調查之證據，法
    院認為不必要者，得以裁定駁回之，刑事訴訟法第163 條之
    2 第1 項定有明文。本件就辯護人遲至本院審理中證據調查
    程序之末，始聲請就被告賴志暐及證人彭玟諺測謊乙節，本
    院認本件事證已臻明瞭，並無送測謊鑑定之必要（況被告賴
    志暐及證人彭玟諺亦未明示同意接受測謊），是辯護人此部
    分之聲請自應予以駁回。
  (四)綜上所述，此部分事證明確，被告賴志暐之犯行堪以認定，
    應依法論科。
三、被告吳昌民部分：
  (一)認定犯罪事實所憑之證據及理由：
    經查，上開犯罪事實，業據被告吳昌民於警詢、偵查及本院
    中坦承不諱（見99年度偵字第3508號卷第11～16、34～40、
    47～54、87～89頁、99年度偵字第3504號卷第80～82、96～
    97頁、本院卷第67～68、147 頁），並有下列證據足資佐證
    ：
  1.證人謝發勝於警詢及偵查中之證述（見99年度偵字第3508號
    卷第73～75頁、99年度偵字第3504號卷第103～106 頁）。
  2.門號0000000000號監聽譯文（見99年度偵字第3508號卷第30
    頁）。
  3.中山醫學大學附設醫院檢驗科藥物檢測中心尿液檢驗報告、
    苗栗縣警察局大湖分局毒品犯罪嫌疑人尿液採驗作業管制紀
    錄、採尿同意書、違反毒品危害防制條例者自首情形紀錄表
    、苗栗縣警察局大湖分局偵辦違反毒品危害防制條例案件尿
    液鑑驗代碼對照表、濫用藥物尿液檢驗檢體監管紀錄表（見
    99年度毒偵字第1045號卷第21～25、27頁）。
  (二)綜上所述，上開卷證資料均互核相符，是應足認被告吳昌民
    之自白與事實相符。又吳昌民曾因施用毒品案件，經觀察
    、勒戒後認無繼續施用傾向，於92年2 月21日經國防部南部
    地方軍事法院檢察署為不起訴處分；復再犯施用毒品案件，
    經國防部中部地方軍事法院判處有期徒刑10月確定，於95年
    7 月14日執行完畢之事實，有臺灣高等法院被告前案紀錄表
    在卷可稽，是本件被告吳昌民顯屬於觀察、勒戒執行完畢釋
    放後，「5 年內再犯」施用第二級毒品罪，依毒品危害防制
    條例第23條第2 項之規定，自應依法追訴。此部分事證明確
    ，被告吳昌民之犯行堪以認定，應依法論科。
四、論罪科刑：
  (一)罪名：
  1.核被告彭玟諺所為，係犯毒品危害防制條例第4 條第2 項之
    販賣第二級毒品罪、同條例第4 條第6 項、第2 項之販賣第
    二級毒品罪未遂罪（附表一編號4 部分）。其分別為供販
    賣而持有第二級毒品之低度行為，應各為販賣第二級毒品之
    高度行為所吸收，均不另論罪。又附表一編號4 部分，被
    告彭玟諺雖已著手犯罪之實行，惟尚未交付邱文漢毒品即遭
    查獲，其犯罪尚屬未遂，是此部分爰依刑法第25條第2 項之
    規定，按既遂犯之刑度減輕其刑。
  2.核被告賴志暐所為，係犯毒品危害防制條例第4 條第2 項之
    販賣第二級毒品罪。其為供販賣而持有第二級毒品之低度行
    為，應為販賣第二級毒品之高度行為所吸收，不另論罪。
  3.核被告吳昌民所為，係犯毒品危害防制條例第4 條第2 項之
    販賣第二級毒品罪、同條例第10條第2 項施用第二級毒品罪
    。其分別為供販賣、施用而持有第二級毒品之低度行為，應
    各為販賣、施用第二級毒品之高度行為所吸收，均不另論罪
    。
  (二)罪數：
    被告彭玟諺、吳昌民分別所犯上開數罪間，犯意各別，行為
    互殊，應予分論併罰。
  (三)累犯：
    吳昌民曾因竊盜案件，經本院以97年度易字第832 號判決判
    處有期徒刑7 月確定，於98年5 月28日縮刑期滿執行完畢之
    事實，有臺灣高等法院被告前案紀錄表在卷可憑，其於5 年
    以內故意再犯本件有期徒刑以上之各罪，均為累犯，應各依
    刑法第47條第1 項規定，加重其刑（惟法定刑為死刑及無期
    徒刑部分依法不得加重，爰僅就有期徒刑、罰金刑部分加重
    其刑）。
  (四)自白及自首減輕其刑：
   1.按「犯第4 條至第8 條之罪於偵查及審判中均自白者，減
     輕其刑。」，毒品危害防制條例第17條第2 項定有明文。
     本件被告彭玟諺、吳昌民犯上開販賣第二級毒品之罪後，
     於本案偵查及審判中均自白犯行，有各該偵訊、準備程序
     及審判程序筆錄在卷可憑，自應各依毒品危害防制條例第
     17條第2 項之規定，減輕其刑。被告彭玟諺所犯附表一編
     號4 部分，並依法遞減。
   2.又被告吳昌民施用第二級毒品犯行部分，符合自首之要件
     （見99年度偵字第4409號卷第14頁、99年度毒偵字第1045
     號卷第24頁），爰依刑法第62條前段之規定，減輕其刑。
     並依法先加後減。
  (五)酌量減輕其刑：
    本件被告吳昌民販賣安非他命之次數僅1 次，所得僅500 元
    ，獲取之利益甚微，相較於其他大盤、中盤販賣者而言，惡
    性顯然較輕，且其犯後又始終坦承犯行，勇於承擔罪責，態
    度良好；而販賣第二級毒品罪之最低本刑為7 年以上有期徒
    刑，本院認為被告吳昌民所犯販賣第二級毒品罪部分，縱依
    上開規定減輕其刑，並量處最低刑度，客觀上仍非無引起一
    般人同情之處，尚屬可堪憫恕，爰依刑法第59條之規定，對
    被告吳昌民所犯販賣第二級毒品罪酌量減輕其刑，使輕重得
    宜，罰當其罪，俾符罪刑相當原則。被告吳昌民販賣第二級
    毒品罪部分，並依法先加後減（遞減）。
  (六)量刑：
    爰審酌：1.被告彭玟諺販賣之對象為4 人，販賣次數共計6
    次（每次數量1 包，其中1 次未遂）、所得利益共計6,500
    元，獲取之利益非鉅，且其犯後始終坦承犯行，勇於承擔罪
    責，並節省有限之司法資源，態度良好，故本院爰特予量處
    較輕之刑，以鼓勵自新；2.被告賴志暐販賣予彭玟諺1 次，
    所得利益1 萬元，獲取之利益雖非鉅，惟犯後始終飾詞否認
    犯行，毫無悔過之具體表現，並虛耗有限之司法資源，相較
    於被告彭玟諺、吳昌民2 人均知過坦承、節省有限之司法資
    源之情，倘未量處被告賴志暐較重之刑，致飾詞否認者得逞
    僥倖，即失情理之平，故本院爰量處被告賴志暐較重之刑，
    以資儆懲；3.被告吳昌民販賣予謝發勝1 次、所得利益500
    元，獲取之利益甚微，且其犯後始終坦承犯行，勇於承擔罪
    責，並節省有限之司法資源，態度良好，故本院爰特予量處
    較輕之刑，以鼓勵自新；併參其等之前科素行，有臺灣高等
    法院被告前案紀錄表在卷可稽，及其等犯罪之動機、手段、
    目的、智識程度、所生之損害等一切情狀，分別量處如主文
    所示之刑，被告彭玟諺、吳昌民部分，並定其等應執行之刑
    。
  (七)沒收：
  1.扣案之FASHION MOBILE行動電話1 支乃被告彭玟諺所有供本
    件犯罪所用之物（業經被告彭玟諺供承在卷，見本院卷第
    145 頁），應依毒品危害防制條例第19條第1 項之規定，宣
    告沒收。
  2.未扣案之被告彭玟諺販賣第二級毒品所得共計6,500 元、被
    告賴志暐販賣第二級毒品所得1 萬元、被告吳昌民販賣第二
    級毒品所得500 元，應依毒品危害防制條例第19條第1 項之
    規定，宣告沒收，如全部或一部不能沒收時，以其等之財產
    抵償之。
  3.扣案之第二級毒品甲基安非他命3 小包（驗餘淨重共計0.83
    25公克，見本院卷第32、33、35、36頁），被告彭玟諺既供
    稱：這3 小包是要自己吸食，不是要賣的，跟賣的沒關係等
    語（見本院卷第146 頁），又無積極證據證明該3 小包甲基
    安非他命即係被告彭玟諺所欲賣予邱文漢之該包毒品（被告
    彭玟諺與邱文漢議定之交易標的為安非他命非甲基安非他命
    ），則扣案之甲基安非他命3 小包即難謂與本案有關，是依
    法自不得宣告沒收（銷燬）。
  4.被告彭玟諺所使用門號0000000000號（扣案）、0000000000
    號（未扣案）SIM 卡2 張，係案外人劉寶珠所有，有通聯調
    閱查詢單2 份在卷可稽（見99年度他字第255 號卷第13頁、
    99年度警聲搜字第518 號卷第本院卷第59頁），均非屬被告
    彭玟諺所有之物；門號0000000000號（扣案）SIM 卡，則與
    本案無涉，是依法自均不得宣告沒收，併此敘明。
參、應適用之法律：
    據上論斷，應依刑事訴訟法第299 條第1 項前段，毒品危害
    防制條例第4 條第2 項、第6 項、第10條第2 項、第17條第
    2 項、第19條第1 項，刑法第11條、第25條第2 項、第47
    條第1 項、第62條前段、第59條、第51條第5 款，判決如主
    文。
本案經檢察官張文傑到庭執行職務。
中    華    民    國   100    年    1     月    25    日
                  刑事第一庭    審判長法  官   林信旭
                                      法  官   林卉聆
                                      法  官   林大為
以上正本證明與原本無異。
如不服本判決應於收受判決後10日內向本院提出上訴書狀，並應
應敘述具體理由。其未敘述上訴理由者，應於上訴期間屆滿後20
日內向本院補提理由書( 均須按他造當事人之人數附繕本) 「切
勿逕送上級法院」。
                                      書記官   高雙全
中    華    民    國   100    年    1     月    25    日
論罪科刑法條：
毒品危害防制條例第4 條第2 項
製造、運輸、販賣第二級毒品者，處無期徒刑或 7 年以上有期
徒刑，得併科新臺幣 1 千萬元以下罰金。
毒品危害防制條例第10條第2項
施用第二級毒品者，處 3 年以下有期徒刑。
附表一（彭玟諺販賣第二級毒品安非他命部分）：
┌──┬────┬──────┬──────┬────────┬─────┬─────┬───────┐
│編號│販賣對象│販賣時間    │地點        │販賣方式、經過  │數量      │價格      │罪刑（含主刑及│
│    │        │（民國）    │            │                │          │（新臺幣）│從刑）        │
├──┼────┼──────┼──────┼────────┼─────┼─────┼───────┤
│1   │吳昌民  │99年4 月2 日│苗栗縣大湖鄉│彭玟諺以門號0983│1 包      │500元     │彭玟諺販賣第二│
│    │        │下午1 時28分│富興村8 鄰八│663365號行動電話│          │          │級毒品，處有期│
│    │        │許          │寮灣20號旁  │撥打吳昌民門號09│          │          │徒刑年陸月。│
│    │        │            │            │00000000號行動電│          │          │扣案之FASHION │
│    │        │            │            │話聯繫交易事項，│          │          │MOBILE行動電話│
│    │        │            │            │嗣2 人交易成功  │          │          │壹支沒收；未扣│
│    │        │            │            │                │          │          │案之販賣毒品所│
│    │        │            │            │                │          │          │得新臺幣伍佰元│
│    │        │            │            │                │          │          │沒收，如全部或│
│    │        │            │            │                │          │          │一部不能沒收時│
│    │        │            │            │                │          │          │，以其財產抵償│
│    │        │            │            │                │          │          │之。          │
├──┼────┼──────┼──────┼────────┼─────┼─────┼───────┤
│2   │賴文正  │99年4 月9 │苗栗縣大湖鄉│賴文正以門號0939│約0.2 公克│1,000元   │彭玟諺販賣第二│
│    │        │  日晚間7 時│八寮灣某處  │822585號行動電話│1 包      │          │級毒品，處有期│
│    │        │  35分許    │            │撥打彭玟諺門號09│          │          │徒刑年陸月。│
│    │        │            │            │00000000號行動電│          │          │扣案之FASHION │
│    │        │            │            │話聯繫交易事項，│          │          │MOBILE行動電話│
│    │        │            │            │嗣2 人交易成功  │          │          │壹支沒收；未扣│
│    │        │            │            │                │          │          │案之販賣毒品所│
│    │        │            │            │                │          │          │得新臺幣壹仟元│
│    │        │            │            │                │          │          │沒收，如全部或│
│    │        │            │            │                │          │          │一部不能沒收時│
│    │        │            │            │                │          │          │，以其財產抵償│
│    │        │            │            │                │          │          │之。          │
│    │        ├──────┼──────┼────────┼─────┼─────┼───────┤
│    │        │99年4 月29│苗栗縣大湖鄉│賴文正以門號0983│約0.2 公克│1,000元   │彭玟諺販賣第二│
│    │        │  日晚間8 時│八寮灣某處  │122612號行動電話│1 包      │          │級毒品，處有期│
│    │        │  58分許    │            │撥打彭玟諺門號09│          │          │徒刑年陸月。│
│    │        │            │            │00000000號行動電│          │          │扣案之FASHION │
│    │        │            │            │話聯繫交易事項，│          │          │MOBILE行動電話│
│    │        │            │            │嗣2 人交易成功  │          │          │壹支沒收；未扣│
│    │        │            │            │                │          │          │案之販賣毒品所│
│    │        │            │            │                │          │          │得新臺幣壹仟元│
│    │        │            │            │                │          │          │沒收，如全部或│
│    │        │            │            │                │          │          │一部不能沒收時│
│    │        │            │            │                │          │          │，以其財產抵償│
│    │        │            │            │                │          │          │之。          │
├──┼────┼──────┼──────┼────────┼─────┼─────┼───────┤
│3   │高定溫  │99年5 月15日│苗栗縣大湖鄉│高定溫以門號0927│1 包      │1,000元   │彭玟諺販賣第二│
│    │        │上午8 時34分│大南村1 鄰小│023572號行動電話│          │          │級毒品，處有期│
│    │        │許          │南勢某處竹筍│撥打彭玟諺門號09│          │          │徒刑年陸月。│
│    │        │            │加工廠旁    │00000000號行動電│          │          │扣案之FASHION │
│    │        │            │            │話聯繫交易事項，│          │          │MOBILE行動電話│
│    │        │            │            │嗣2 人交易成功  │          │          │壹支沒收；未扣│
│    │        │            │            │                │          │          │案之販賣毒品所│
│    │        │            │            │                │          │          │得新臺幣壹仟元│
│    │        │            │            │                │          │          │沒收，如全部或│
│    │        │            │            │                │          │          │一部不能沒收時│
│    │        │            │            │                │          │          │，以其財產抵償│
│    │        │            │            │                │          │          │之。          │
├──┼────┼──────┼──────┼────────┼─────┼─────┼───────┤
│4   │邱文漢  │99年5 月29│苗栗縣大湖鄉│邱文漢以門號0926│1 包      │3,000元   │彭玟諺販賣第二│
│    │        │  日下午5 時│大湖村聖恆宮│102138號行動電話│          │          │級毒品，處有期│
│    │        │  17分許    │前          │撥打彭玟諺門號09│          │          │徒刑年陸月。│
│    │        │            │            │00000000號行動電│          │          │扣案之FASHION │
│    │        │            │            │話聯繫交易事項，│          │          │MOBILE行動電話│
│    │        │            │            │嗣2 人交易成功  │          │          │壹支沒收；未扣│
│    │        │            │            │                │          │          │案之販賣毒品所│
│    │        │            │            │                │          │          │得新臺幣仟元│
│    │        │            │            │                │          │          │沒收，如全部或│
│    │        │            │            │                │          │          │一部不能沒收時│
│    │        │            │            │                │          │          │，以其財產抵償│
│    │        │            │            │                │          │          │之。          │
│    │        ├──────┼──────┼────────┼─────┼─────┼───────┤
│    │        │99年6 月23│苗栗縣大湖鄉│邱文漢以門號0926│          │3,000元   │彭玟諺販賣第二│
│    │        │  日下午1時2│大南村1 鄰小│102138號行動電話│          │          │級毒品未遂，處│
│    │        │  2分許     │南勢18號住處│撥打彭玟諺門號09│          │          │有期徒刑壹年玖│
│    │        │            │            │00000000號行動電│          │          │月。扣案之FASH│
│    │        │            │            │話聯繫交易事項，│          │          │ION MOBILE行動│
│    │        │            │            │嗣2 人交易未成功│          │          │電話壹支沒收。│
└──┴────┴──────┴──────┴────────┴─────┴─────┴───────┘
附表二（賴志暐販賣第二級毒品安非他命部分）：
┌──┬────┬──────┬──────┬────────┬─────┬─────┬───────┐
│編號│販賣對象│販賣時間    │地點        │販賣方式、經過  │數量      │價格      │備考          │
│    │        │（民國）    │            │                │          │（新臺幣）│              │
├──┼────┼──────┼──────┼────────┼─────┼─────┼───────┤
│1   │彭玟諺  │99年3 月15日│苗栗縣大湖鄉│彭玟諺以門號0923│4 公克    │10,000元  │              │
│    │        │晚間10時43分│大南村2 鄰小│188253號行動電話│1 包      │          │              │
│    │        │許、10時46分│南勢33號住處│撥打賴志暐住處之│          │          │              │
│    │        │許（著手販賣│（即被告賴志│室內電話00000000│          │          │              │
│    │        │時點）      │暐住處）門前│9 號聯繫交易事項│          │          │              │
│    │        │            │            │，嗣2 人於10時46│          │          │              │
│    │        │            │            │分許通話完畢後約│          │          │              │
│    │        │            │            │半小時交易成功  │          │          │              │
└──┴────┴──────┴──────┴────────┴─────┴─────┴───────┘
附表三（吳昌民販賣第二級毒品安非他命部分）：
┌──┬────┬──────┬──────┬────────┬─────┬─────┬───────┐
│編號│販賣對象│販賣時間    │地點        │販賣方式、經過  │數量      │價格      │備考          │
│    │        │（民國）    │            │                │          │（新臺幣）│              │
├──┼────┼──────┼──────┼────────┼─────┼─────┼───────┤
│1   │謝發勝  │99年4 月2 日│苗栗縣大湖鄉│謝發勝直接至吳昌│1 包      │500元     │              │
│    │        │下午1 時28分│富興村8 鄰八│民住處聯繫交易事│          │          │              │
│    │        │許          │寮灣20號旁  │項，嗣2 人交易成│          │          │              │
│    │        │            │            │功              │          │          │              │
└──┴────┴──────┴──────┴────────┴─────┴─────┴───────┘